臺灣臺中地方法院民事判決　九十三年度勞訴字第八七號
　　原　　　告　甲○○
　　被　　　告　台灣省各級農會員工互助會
　　法定代理人　乙○○
　　訴訟代理人　丙○○
右當事人間給付離職互助金事件，本院於民國九十四年二月二日言詞辯論終結，判決
如左：
    主      文
被告應給付原告新台幣伍拾柒萬貳仟參佰零伍元，及自民國九十三年十二月十一日起
至清償日止，按週年利率百分之五計算之利息。
訴訟費用由被告負擔。
本判決於原告以新台幣壹拾玖萬元，為被告供擔保後，得為假執行；但被告以新台幣
伍拾柒萬貳仟參佰零伍元為原告預供擔保，得免為假執行。
    事實及理由
壹、聲明：
  一、原告方面：如主文所示。
  二、被告方面：
    (一)原告之訴及假執行聲請均駁回。
    (二)訴訟費用由原告負擔。
    (三)願供擔保，請准宣告免為假執行。
貳、陳述：
  一、原告方面：
    (一)原告原為台南縣善化鎮農會員工，任職期間，依據農會管理辦法第四條及台灣
      省各級農會員工互助辦法規定參加互助會，並按月繳納互助金，原告自民國（
      下同）六十四年九月二十六日加入互助會，於九十一年七月四日離職，年資有
      二十六年九月，原告依「台灣省各級農會員工互助會甲種離職互助金給付標準
      表」所示，被告應給付原告新台幣（下同）七十九萬四千八百六十八元，然被
      告其後僅給付部分金額即二十二萬二千五百六十三元，尚餘五十七萬二千三百
      零五元未給付。
    (二)被告於九十二年一月二十八日以台農互業字第０一七號函稱依其九十一年十月
      九日第十次會議及九十二年一月二十二日第十一次會議所為之決議，辦理製作
      清算分配明細表，並該清算表所列一定比例給付原告部分金額，因該決議乃被
      告片面決定，依互助辦法第三十四條規定，被告之管理委員會並無決議變更互
      助辦法應給付之互助金之權限，且甲種離職互助金之給付標準經管理委員會核
      定，尚須報請主管機關核備，始生效力，故被告未依互助辦法第四十七條辦理
      ，其清算決議尚不得拘束原告。
    (三)證據：提出台灣省各級農會員工互助辦法影本一件、台灣省各級農會員工互助
      會甲種離職互助金給付標準表影本一件、台南縣善化鎮農會離職證明書影本一
      件、給付申請書影本一件、台灣省各級農會員工互助會九十二年一月二十八日
      台農互業字第０一七號函影本一件為證。
  二、被告方面：
    (一)台灣省各級農會員工互助會因受政府命令由行庫接管二十七家農會信用部之故
      ，各級農會除被接管合併而被迫離職之員工外，另衍生員工不安，致大量員工
      非正常退休提早離職，離職者請領支付互助金，造成資金缺口，互助會給付離
      職金發生困難，依互助辦法第二十二條第五款規定：其他與會員權利義務有關
      重大事項，互助會之管理委員會經委員過半數出席及出席人數三分之二以上決
      議即可。是被告第六屆管理委員會於九十一年七月四日第九次會議決議：依互
      助辦法第二十二條第五款決議即日起停辦台灣省各級農會員工互助會，並辦理
      結算，必要時聲請法院裁定破產。又第六屆管理委員會第十次會議（九十一年
      十月九日）已依第九次會議決議辦理清算，清算方式如下：「1.九十一年七月
      四日以前符合互助辦法第三十八條規定按年度計算每農會以參加人數百分之五
      以內者全數發給離職互助金，九十年九月二十五日至九十一年七月四日超過百
      分之五以外離職人員，其互助金額先行發放第二項比例款，其依舊標準超過比
      例款部分提存於法院俟訴訟判決結果再行決定處理。2.前項發放結餘（指扣除
      提存金額及後續行政費用部分）按各會員年資比例先行發放。3.農委會將協助
      員工領回自繳差額部分，等撥下補助款以後再依比例發放。」上開決議互助會
      停辦清算分配，已報請主管機關即行政院農業委員會核備。
    2.互助會管理委員會並於九十二年一月二十二日召開第十一次委員會議，討論決
      定辦理清算發放事宜，並依照互助辦法第三十八條規定九十一年七月四日以後
      （包括離職人員在內，依現行給付標準百分之二十四‧五，於九十二年一月二
      十四日前發放還給各農會轉發各會員，九十一年七月四日以前超過百分之五之
      離職會員比照在職比例發放，其依現行給付標準超出比例款部分，列入於前案
      百分之二十四‧五之總額比例增加發放，而互助會已辦理發放峻事。本件停辦
      清算基準日為九十一年七月四日，而原告係九十二年三月十七日離職，被告已
      依上開決議於九十二年一月二十七日將原告應得之比例撥款付予原告，是原告
      之離職互助金請求權已因清算分配完竣而消滅。
    3.互助會管理委員會於九十二年三月十九日第十二次會議已通過解散「台灣省各
      級農會員工互助會」並廢止上開互助辦法。但目前省農會會員代表大會還沒有
      開會同意廢止該辦法之決議。
    4.依據行政院農委會九十三年十月二十八日函，臺灣省各級農會員工互助會已經
      取得會員三分之二的同意解散，目前還在進行召開會議的程序，農委會所編的
      預算是在九十四年度，就是用來解決後續的問題。
    5.如認本件原告請求有理由，對於原告起訴狀所稱的任職日期、本件所得請求的
      金額是正確的，但本件因原告自始並沒有申請給付離職互助金，因為原告退休
      時，互助金已經停止作業了，所以本件原告如要請求利息，應自起訴狀繕本送
      達翌日起算利息。
    5.證據：提出九十二年三月十九日第六屆管理委員會第十二次會議紀錄影本一件
      為證。
參、兩造不爭執事實：
  一、原告主張其原為台南縣善化鎮農會員工，任職期間，依據農會管理辦法第四條
      及台灣省各級農會員工互助辦法規定參加互助會，並按月繳納互助金，原告自
      六十四年九月二十六日加入互助會，於九十一年七月四日離職，年資有二十六
      年九月。
  二、依「台灣省各級農會員工互助會甲種離職互助金給付標準表」所示，原告得請
      求之金額為七十九萬四千八百六十八元，然被告其後有給付部分金額即二十二
      萬二千五百六十三元給原告，尚餘五十七萬二千三百零五元未給付。
肆、兩造爭執事項：
    被告之管理委員會所為決議解散及依比例發放離職互助金之效力為何？被告於依
    管理委員會之決議給付原告部分之互助金後，原告之離職互助金請求權是否歸於
    消滅？
伍、本院判斷：
  一、經查本件原告係農會編制內員工，依該互助辦法第四條規定，凡農會編制內員
      工均應參加為台灣省各級農會員工互助會會員，又依同辦法第五條規定，各會
      員均有繳納會費之義務。次按本會辦理離職互助，於會員離職時按年資依規定
      標準給付離職互助金；離職互助年資滿三年以上之會員離職時，應填具離職互
      助金給付申請書，並檢附離職證明文件，由所屬農會核轉本會辦理給付離職互
      助金；本會於收到離職互助金給付申請書時應即予審核，如有未合規定者，即
      將審核情形通知有關農會，其符合規定者，應於二週內，將離職互助金透經有
      關農會轉交受領人，上開互助辦法第二十四條、第三十六條、第三十七條分別
      定有明文。原告因係農會員工而依互助辦法強制入會並依規定負有繳納會費之
      義務，如符合請領離職互助金之規定，即有請領互助金之權利，是原告有無請
      領互助金之權利，應視其申請是否符合互助辦法之規定而定之。
  二、被告雖抗辯原告之情形，符合該互助會第六屆管理委員會第十次、第十一次會
      議所決議應發放互助金部分，應依該決議內容辦理等語，然查：
    (一)台灣省各級農會員工互助辦法係由省農會會員大會訂定及修正通過，此觀之該
      辦法規定自明，而依該互助辦法第七條規定該會設管理委員會，第十三條第六
      款規定：「本會管理委員會之職權如左：一、議決各種章則；二、議決會務、
      事業計畫與報告及年度預算、決算；三、議決年度財務稽查報告；四、議決財
      產之購置與處分；五、聘任、解聘執行祕書及其保證事項之同意；六、議決會
      費及互助金給付標準事項；七、議決其他提議事項。」第二十二條第三、五款
      規定：「本會管理委員會對左列事項須經委員過半數之出席及出席人數三分之
      二以上之決議行之：三、會費及互助金給付標準之調整；五、其他與會員權利
      義務有關之重大事項。」又第三十四條規定：離職互助金依據離職互助責任準
      備金提存情形訂定給付標準提經管理委員會核定，並報請主管機關核備後發布
      實施。又同辦法第四章明定關於離職互助之規定。故綜觀上開規定，由省農會
      會員大會訂定之互助辦法明文授權管理委員會有關該互助金給付之決議事項，
      僅限於核定及調整互助金給付標準，被告台灣省各級農會員工互助會之管理委
      員會並無決議變更互助辦法所定符合規定時即應給付互助金之權限，亦即該管
      理委員會所做上開決議，僅係被告內部處理系爭問題，就如何給付之方法表示
      內部之意見，充其量係發生被告實際上拒絕給付互助金之效力，並不當然發生
      原告不得依互助辦法請領互助金之效力。
    (二)依上開互助辦法第四十七條規定：「本辦法經本會管理委員會台灣省農會會員
      代表大會通過報請主管機關核准後實施，修改時亦同。」同法第四十六條規定
      ：「本辦法未盡事宜悉依照有關法令規定辦理。」是以上開互助辦法所應規定
      之事項，而漏未規定，應先修正互助辦法解決之，就本件而言，實應就該互助
      辦法先增訂停止營運、解散、清算等相關條文，經過管理委員會暨台灣省農會
      會員代表大會通過報請主管機關核准後實施，始為適法。被告雖陳稱有將第九
      次、第十次之決議報請主管機關核備，然縱有主管機關之核備，並不足以資為
      本件不須先修正互助辦法，增訂停止營運、解散、清算等相關條文經過管理委
      員會暨台灣省農會會員代表大會通過報請主管機關核准後實施之適法性依據，
      故被告所辯自非可取。
    (三)被告雖於九十二年元月間依其所製作「台灣省各級農會員工互助會清算分配明
      細表」，此清算後實付原告部分離職互助金，然此乃被告台灣省各級農會員工
      互助會片面決定，違反員工互助辦法第三十四條：「離職互助金分甲乙兩種辦
      理，．．．甲種離職互助金依據離職互助責任準備金提存情形訂定給付標準提
      經管理委員會核定；並報請主管機關核備後實施．．．」之規定，即管理委員
      會之決議事項僅限於核定及調整互助金給付標準，並無決議變更互助辦法所定
      應給付互助金之權限，被告台灣省各級農會員工互助會所謂清算者，實僅生部
      分清償之效果，自不得據此為拒絕原告請求給付之理由。
    (四)綜上所述，本件原告有領取互助金之權利，又就被告台灣省各級農會員工互助
      會尚未給付之金額五十七萬二千三百零五元，其既不爭執，則被告自應依該辦
      法給付原告互助金。
  三、從而，依上述互助辦法約定，原告請求被告給付原告五十七萬二千三百零五元
      ，及自九十三年十二月十一日（起訴狀繕本送達翌日）起至清償日止，按週年
      利率百分之五計算之利息，為有理由。
  四、兩造陳明願供擔保請為宣告假執行或免為假執行，經核均與規定相符，爰分別
      酌定相當之擔保金額，准許之。
陸、據上論結，本件原告之訴為有理由，依民事訴訟法第七十八條、第三百九十條第
    二項、第三百九十二條，判決如主文。
中　　　華　　　民　　　國　　九十四　　年　　　二　　　月　　 十六　　 日
                                    臺灣臺中地方法院勞工法庭
~B法　　　官　李悌愷
右正本證明與原本無異。
如不服本判決，應於判決送達後二十日內，向本院提出上訴狀。
中　　　華　　　民　　　國　　九十四　　年　　　二　　　月　　 十六　　 日
~B法院書記官
